【裁判字號】    95,上訴,2789
【裁判日期】    951229
【裁判案由】    毒品危害防制條例
【裁判全文】
臺灣高等法院臺中分院刑事判決        95年度上訴字第2789號
上  訴  人
即  被  告  乙○○
上列上訴人因毒品危害防制條例案件，不服臺灣南投地方法院95
年度訴字第721號中華民國95年10月17日第一審判決（起訴案號
：臺灣南投地方法院檢察署95年度毒偵字第1301號），提起上訴
，本院判決如下：
    主  文
原判決撤銷。
乙○○施用第壹級毒品，累犯，處有期徒刑拾月；扣案之第壹級
毒品海洛因壹包（淨重零點肆貳公克、空包裝重零點貳柒公克）
應沒收銷燬；注射針筒貳支、杓子壹支及空塑膠袋肆個，均沒收
。
   犯罪事實
一、乙○○前於民國（下同）八十九年間因施用毒品案件，經臺
    灣南投地方法院以八十九年度毒聲字第二０一三號裁定送戒
    治所施以強制戒治處分後，嗣經臺灣南投地方法院九十年度
    毒聲字第一一０五號裁定停止戒治並交付保護管束，於九十
    年十二月十日期滿未經撤銷停止戒治，以已執行完畢論。復
    於九十二年間因施用毒品案件，經臺灣南投地方法院以九十
    二年度訴字第四二二號判決判處有期徒刑十月，並於九十三
    年十一月四日縮短刑期滿執行完畢。詎乙○○仍未能戒絕毒
    癮，明知海洛因為毒品危害防制條例第二條第二項第一款所
    指之第一級毒品，不事實得非法持有、施用，竟於上開強制
    戒治執行完畢釋放後之五年內，基於施用第一級毒品海洛因
    之犯意，於九十五年八月十二日二十四時五十分許，為警採
    集尿液往前回溯九十六小時之內某時點（應扣除九十五年八
    月十二日二十時四十分許為警查獲迄至同日二十四時五十分
    許採集尿液時止），在南投縣草屯鎮○○里○○路一０一一
    號住處，以將海洛因加水稀釋置入注射針筒內，再以注射針
    筒注射血管之方式，施用第一級毒品海洛因一次；嗣為警於
    同日二十時四十分許，在南投縣草屯鎮○○路九九九號前查
    獲，並扣得其持有第一級毒品海洛因一包（淨重零點四二公
    克、空包裝重零點二七公克），及所有供施用第一級毒品海
    洛因所用之注射針筒二支（起訴書誤載為一支，經原審蒞庭
    檢察官當庭更正之）、杓子一支及空塑膠袋四個，而查知上
    情。
二、案經南投縣政府警察局草屯分局報告臺灣南投地方法院檢察
    署檢察官偵查起訴。
    理  由
一、上訴人即被告乙○○經本院合法傳喚，無正當理由，雖未於
    本院審理期日到庭陳述，惟查：被告業於原審中坦承有施用
    第一級毒品海洛因之犯行（見原審卷第四十二頁），且其尿
    液經送中山醫學大學附設醫院檢驗科藥物檢測中心檢驗結果
    嗎啡陽性反應，有南投縣政府警察局草屯分局九十五年度查
    獲毒品危害防制條例案件涉嫌人之尿液採驗編清冊、中山醫
    學大學附設醫院檢驗科藥物檢測中心九十五年八月二十四日
    編號0000000號濫用藥物尿液檢驗報告各一份在卷可
    稽（見南投縣政府警察局投草警刑字第０九五０００一八七
    六號刑案偵查卷，偵卷第十八頁）。而扣案之白粉一包，經
    送驗結果確含有第一級毒品海洛因成分（淨重０點四二公克
    、空包裝重０點二七公克），有法務部調查局九十五年九月
    二日調科壹字第０九五二三００八二三０號鑑定通知書一紙
    （見原審卷第二十頁）。且有被告手臂遭針筒注射後所遺留
    之針孔照片四幀，及注射針筒、杓子、空塑膠袋等物之照片
    六幀附卷可憑，復有。扣有注射針筒二支、杓子一支及空塑
    膠袋四個等可資佐證。而被告於八十九年間因施用毒品案件
    ，經臺灣南投地方法院以八十九年度毒聲字第二０一三號裁
    定送戒治所施以強制戒治處分後，嗣經臺灣南投地方法院九
    十年度毒聲字第一一０五號裁定停止戒治並交付保護管束，
    於九十年十二月十日期滿未經撤銷停止戒治，以已執行完畢
    論乙情，有臺灣南投地方法院檢察署刑案資料查註紀錄表及
    臺灣高等法院被告前案紀錄表各一份附卷可稽。綜上事證，
    被告上揭自白應與事實相符，應可採信。是以，被告於強制
    戒治完畢後之五年內，再犯施用第一級毒品之犯行，足以認
    定，應依法論科。
二、按海洛因屬毒品危害防制條例第二條第二項第一款所指之第
    一級毒品，核被告所為，係犯毒品危害防制條例第十條第一
    項之施用第一級毒品罪。其持有第一級毒品之低度行為，已
    為施用之高度行為所吸收，不另論罪。又被告於九十二年間
    因施用毒品案件，經臺灣南投地方法院以九十二年度訴字第
    四二二號判決判處有期徒刑十月，並於九十三年十一月四日
    縮短刑期滿執行完畢乙情（參上開前科紀錄表），被告於五
    年以內再故意犯本件有期徒刑以上之罪，依刑法第四十七條
    第一項規定，為累犯，依法應加重其刑。原審判決認被告罪
    證明確，予以論罪科刑，固非無見，惟按裝海洛因空包裝一
    包，與海洛因無從析離（法務部調查局前經本院函詢後答覆
    本院謂：無論依何種方式分離，原送包包裝內均仍會有微量
    毒品成分殘留，有該局95年4月4日調科壹字第09500151850
    號函一份附卷可稽），為第一級毒品，應依毒品危害防制條
    例第十八條第一項前段之規定宣告沒收，原審僅諭知沒收，
    顯有未洽，被告雖具狀上訴主張不服原審判決，惟未具體指
    摘原審判決有何不當之處，且未於本院審理期日到庭為任何
    陳述，其上訴顯無理由，惟原審判決既有上開可議之處，自
    應由本院將原審判決予以撤銷改判。爰審酌被告已有多次違
    反毒品危害防制條例等前科，有臺灣高等法院被告全國前案
    紀錄表一份在卷可稽且前因施用毒品，經強制戒治執行完畢
    後，無視國家杜絕毒品之政策，猶再施用第一級毒品海洛因
    及其本件查獲施用第一級毒品之次數僅一次以及犯後坦承犯
    行，態度良好等一切情狀，仍量處被告有期徒刑十月，扣案
    之第一級毒品海洛因一包（淨重零點四二公克）、裝海洛因
    空包裝一包重零點二七公克，與海洛因無從析離，均為第一
    級毒品，均應依毒品危害防制條例第十八條第一項前段沒收
    銷燬之；注射針筒二支、杓子一支及空塑膠袋四個，均係被
    告所有，且均係供其施用第一級毒品海洛因所用之物，業據
    被告供承在卷，爰依刑法第三十八條第一項第二款之規定，
    宣告沒收。
三、被告經合法傳喚，無正當理由，未於本院審理期日到庭，爰
    不待其陳述，逕行判決。
據上論斷，應依刑事訴訟法第三百六十九條第一項段、第三百六
十四條、第三百七十一條、第二百九十九條第一項前段，毒品危
害防制條例第十條第一項、第十八條第一項前段，刑法第十一條
、第四十七條、第三十八條第一項第二款，判決如主文。
本案經檢察官甲○○到庭執行職務。
中    華    民    國  95     年 12   月   29       日
            刑事第三庭  審判長法  官  王  增  瑜
                              法  官  蔡  紹  良
                              法  官  胡  忠  文
上列正本證明與原本無異。
如不服本判決應於收受送達後十日內向本院提出上訴書狀，其未
述上訴之理由者並得於提起上訴後十日內向本院補提理由書（
均須按他造當事人之人數附繕本）。
                              書記官  陳  麗  玉
中    華    民    國  96     年  1   月    2       日
附錄本案所犯法條：
毒品危害防制條例第十條
施用第一級毒品者，處六月以上五年以下有期徒刑。
施用第二級毒品者，處三年以下有期徒刑。


司法院資訊處製作；財團法人民間司法改革基金會備份。
